【裁判字號】    92,易,2950
【裁判日期】    921231
【裁判案由】    竊盜等
【裁判全文】
臺灣板橋地方法院刑事判決                        九十二年度易字第二九五號
    公  訴  人  臺灣板橋地方法院檢察署檢察官
    被      告  乙○○
右列被告因竊盜等案件，經檢察官提起公訴（九十二年度偵字第一六五八五號），本
院依簡式審判程序審理，判決如左：
    主  文
乙○○未經許可，持有刀械，累犯，處有期徒刑月，扣案之手指虎壹把沒收；又共
同攜帶兇器、踰越牆垣竊盜，累犯，處有期徒刑捌月。應執行有期徒刑拾月，扣案之
手指虎壹把沒收。
    事  實
一、乙○○曾於民國八十六年間因違反麻醉藥品管理條例案件，經臺灣桃園地方法院
    判處有期徒刑八月確定；復於八十六年間因違反藥事法案件，經臺灣桃園地方法
    院判處有期徒刑十月確定；嗣乙○○所犯前揭二案接續執行，於八十九年九月五
    日縮刑期滿執行完畢；乙○○又於九十年間因違反毒品危害防制條例案件，經臺
    灣桃園地方法院判處有期徒刑七月確定，於九十二年三月五日執行完畢，猶不知
    悔悟，而有下列犯行：
  （一）乙○○於七十九年底某日，在彰化縣附近，拾獲手指虎一把（並無證據證明
        係他人之遺失物、漂流物或離本人所持有之物），乙○○竟基於單一持有刀
        械之犯意，即自斯時起，迄九十二年八月三十一日止，未經許可，將該手指
        虎放置於臺北縣鶯歌鎮○○○街四十號之住處，而持有該把手指虎。
  （二）乙○○與真實姓名不詳之自稱「陳金發」成年男子共同基於意圖為自己不法
        所有之犯意聯絡，於九十二年八月三十一日十三時四十分許，在臺北縣鶯歌
        鎮○○路五二五號之華隆公司倉庫前，乙○○與該自稱「陳金發」之成年男
        子二人共同攜帶客觀上對人之身體具有危險性堪為兇器之鐵剪刀一把、剪刀
        一把、鯉魚鉗一支、鐵錘一支、活動板手一支、斜口鉗一支、美工刀一支，
        趁人不注意之際，翻越華隆公司倉庫前之圍牆而踰越牆垣後，並進入該公司
        倉庫（乙○○所涉無故侵入他人建築物部分未據被害人提出告訴），以大鐵
        剪剪下電纜線等方式，而共同竊取華隆公司所有之電纜線十六節（總長約十
        五公尺）、吹絲槍五支、管路白鐵接頭二支、鐵管二公斤，嗣於同日十四時
        三十分許，乙○○與自稱「陳金發」之成年男子得手後欲逃逸之際，為華隆
        公司警孫金福發覺報警，為警當場查獲乙○○，並扣得乙○○、自稱「陳
        金發」之成年男子所共同攜帶之鐵剪刀一把、剪刀一把、鯉魚鉗一支、鐵錘
        一支、活動板手一支、斜口鉗一支、美工刀一支，另扣得手電筒一支，自稱
        「陳金發」之成年男子則趁隙逃逸；復於同日十五時許，乙○○帶同警方前
        往其位於臺北縣鶯歌鎮○○○街四十號之住處，為警扣得上開手指虎一把
二、案經被害人甲○○訴由臺北縣政府警察局三峽分局報請臺灣板橋地方法院檢察署
    檢察官偵查起訴，本院於準備程序進行中，乙○○就被訴事實為有罪之陳述，經
    告知乙○○簡式審判程序之旨，並聽取當事人之意見後，裁定進行簡式審判程序
    。
    理  由
一、右揭事實，業據被告乙○○迭於警訊、偵查及本院審理時坦承不諱，核與告訴人
    甲○○迭於警訊、偵查及本院審理時所指訴之情節相符，復經目擊證人孫金福於
    警訊及偵查時證述綦詳，並有被害人甲○○所出具之贓物認領保管單一紙、照片
    十三幀在卷可憑，及扣案之鐵剪刀一把、剪刀一把、鯉魚鉗一支、鐵錘一支、活
    動板手一支、斜口鉗一支、美工刀一支足資佐證。又於九十二年八月三十一日十
    五時許，在被告住處所扣得之刀械經送鑑定結果，係屬槍砲彈藥刀械管制條例所
    列管之刀械手指虎，有臺北縣政府警察局三峽分局九十二年十月十七日峽警刑字
    第Ｚ○○○○○○○○○八號函暨所附刀械檢驗相片在卷可稽。是本件事證明確
    ，被告犯行洵堪認定，應予依法論處。
二、查手指虎係槍砲彈藥刀械管制條例所稱之刀械，此觀槍砲彈藥刀械管制條例第四
    條第一項第三款自明，又未經許可無故持有刀械罪為繼續犯，一經持有，犯罪即
    成立，其嗣後之繼續持有，乃犯罪行為之繼續，而非犯罪狀態之繼續【參照最高
    法院六十六年度第二次刑庭庭推總會議決議、最高法院八十七年台上字第四０一
    九號判決、同院九十年台上字第一０三五號判決】，則本件被告自七十九年底某
    日起開始持有刀械，在其犯罪行為繼續實施之中，槍砲彈藥刀械管制條例已於八
    十六年十一月二十四日公布修正條文並施行，關於行為人未經許可持有刀械之行
    為，比較修正前槍砲彈藥刀械管制條例第十二條第三項、修正後槍砲彈藥刀械管
    制條例第十四條第三項，舊法之法定刑度雖顯較新法為輕，惟本件被告持有刀械
    行為既繼續實施至新法施行以後即九十二年八月三十一日為警查獲時，尚無行為
    後法律變更之可言，自應適用八十六年十一月二十四日修正條文公布後槍砲彈藥
    刀械管制條例第十四條第三項之處罰規定（最高法院二十八年上字第七三三號判
    例可資參照），被告自七十九年底某日起，迄九十二年八月三十一日止，持有手
    指虎，核其所為，係犯八十六年十一月二十四日修正條文公布後槍砲彈藥刀械管
    制條例第十四條第三項之未經許可持有刀械罪；復按被告與自稱「陳金發」之成
    年男子於前揭時、地竊盜所共同攜帶之鐵剪刀一把、剪刀一把、鯉魚鉗一支、鐵
    錘一支、活動板手一支、斜口鉗一支、美工刀一支係以金屬構成，客觀上均可作
    為兇器使用，業經本院當庭勘驗無訛（見本院九十二年十二月三十日簡式審判筆
    錄），查被告於前揭時、地攜帶前揭兇器，踰越牆垣，而竊取華隆公司倉庫之財
    物，核其所為，係犯刑法第三百二十一條第一項第二款、第三款之加重竊盜罪，
    起訴書漏未論及被告踰越牆垣之行為情狀，而僅認被告係犯三百二十一條第一項
    第三款之加重竊盜罪，容有未洽，惟被告此部分之行為情狀與檢察官所起訴之加
    重竊盜行為有實質上一罪之關係，基於審判不可分原則，本院自得予以審究。被
    告與自稱「陳金發」之成年男子，就前揭加重竊盜犯行，有犯意聯絡及行為分擔
    ，為共同正犯。再查，被告曾於八十六年間因違反麻醉藥品管理條例案件，經臺
    灣桃園地方法院判處有期徒刑八月確定；復於八十六年間因違反藥事法案件，經
    臺灣桃園地方法院判處有期徒刑十月確定；嗣被告所犯前揭二案接續執行，於八
    十九年九月五日縮刑期滿執行完畢；被告又於九十年間因違反毒品危害防制條例
    案件，經臺灣桃園地方法院判處有期徒刑七月確定，於九十二年三月五日執行完
    畢，有臺灣高等法院被告全國前案紀錄表在卷可憑，其於五年之內再犯本件有期
    徒刑以上未經許可持有刀械、加重竊盜之罪，係屬累犯，應依刑法第四十七條之
    規定加重其刑（按其中被告所犯未經許可持有刀械罪，因該罪屬繼續犯，則該罪
    之部分行為，係在另一犯罪所處有期徒刑執行完畢後五年以內者，仍該當於累犯
    之加重要件，此有最高法院八十六年台非字第二一七號判決、八十九年台上字第
    三九二號判決可資參照）。又被告所犯未經許可持有刀械罪、加重竊盜罪二罪間
    ，犯意各別，罪名有異，應分論併罰。爰審酌被告正值壯年，竟不思奮發向上，
    夥同自稱「陳金發」之成年男子共同攜帶兇器，且踰越牆垣竊盜他人財物，欠缺
    尊重他人財產法益之觀念，及其未經許可持有刀械，對社會秩序之潛在危害非微
    ，暨其犯罪之動機、目的、手段、方法、犯罪所生損害、犯後坦承不諱等一切情
    狀，分別量處如主文所示之刑，並定其應執行刑，以示懲儆。至扣案之之手指虎
    一把係違禁物，應依刑法第三十八條第一項第一款之規定宣告沒收，另扣案之鐵
    剪刀一把、剪刀一把、鯉魚鉗一支、鐵錘一支、活動板手一支、斜口鉗一支、美
    工刀一支及手電筒一支，及被告與自稱「陳金發」成年男子為竊盜犯行所用之大
    鐵剪（未扣案），被告均否認為其所有，亦無證據證明為被告或其共犯所有，自
    均不予宣告沒收。
三、至被告乙○○於九十二年八月三十一日前未經許可持有刀械之行為，雖未經檢察
    官起訴，惟與檢察官所起訴之被告持有刀械行為，有實質上一罪之繼續犯關係，
    基於審判不可分原則，本院自得併予審究，附此敘明。
據上論斷，應依刑事訴訟法第二百七十三條之一第一項、第二百九十九條第一項前段
，八十六年十一月二十四日修正條文公布後槍砲彈藥刀械管制條例第十四條第三項，
刑法第十一條前段、第二十八條、第三百二十一條第一項第二款、第三款、第四十七
條、第五十一條第五款、第三十八條第一項第一款，判決如主文。
本案經檢察官游鉦添到庭執行職務。
中      華      民      國    九十二    年     十二     月    三十一    日
                                  臺灣板橋地方法院刑事第九庭
                                          法  官  林海祥
右正本證明與原本無異。
如不服本判決，應於判決送達後十日內，向本院提出上訴狀。
                                          書記官  陳映孜
中      華      民      國    九十二    年     十二     月    三十一    日
附錄本案論罪科刑主要法條：
槍砲彈藥刀械管制條例第十四條
未經許可，製造、販賣或運輸刀械者，處三年以下有期徒刑，併科新台幣
一百萬元以下罰金。
意圖供自己或他人犯罪之用，而犯前項之罪者，處六月以上五年以下有期
徒刑，併科新台幣三百萬元以下罰金。
未經許可，持有或意圖販賣而陳列刀械者，處一年以下有期徒刑、拘役或
新台幣五十萬元以下罰金。
第一項及第二項之未遂犯罰之。
中華民國刑法第三百二十一條
犯竊盜罪而有左列情形之一者，處六月以上、五年以下有期徒刑：
一  於夜間侵入住宅或有人居住之建築物、船艦或隱匿其內而犯之者。
二  毀越門扇、牆垣或其他安全設備而犯之者。
三  攜帶兇器而犯之者。
四  結夥三人以上而犯之者。
五  乘火災、水災或其他災害之際而犯之者。
六  在車站或埠頭而犯之者。
前項之未遂犯罰之。


司法院資訊處製作；財團法人民間司法改革基金會備份。
